臺灣高等法院刑事判決　　　　　　　　　　　　　九十二年度上訴字第四五二七號
　　上　訴　人
　　即　自訴人　乙○○
　　被　　　告　甲○○
右上訴人，因被告誣告案件，不服臺灣宜蘭地方法院，九十二年度自字第二０號，中
華民國九十二年十一月五日第一審判決，提起上訴，本院判決如左：
    主  文
上訴駁回。
    理  由
一、自訴意旨詳如自訴狀（如附件）。
二、按犯罪事實應依證據認定之，無證據不得認定其犯罪事實；又不能證明被告犯罪
    者，應諭知無罪之判決；刑事訴訟法第一百五十四條第二項、第三百零一條第一
    項分別定有明文。又犯罪事實之認定，應憑真實之證據，倘證據是否真實尚欠明
    確，自難以擬制推測之方法，為其判斷之基礎；而認定犯罪事實之證據係指足以
    認定被告確有犯罪行為之積極證據而言，該項證據自須適合於被告犯罪事實之認
    定，始得採為斷罪資料，最高法院著有五十三年臺上字第六五六號、二十九年上
    字第三一○五號判例。且刑事訴訟上證明之資料，無論其為直接或間接證據，均
    須達於通常一般之人均不致有所懷疑，而得確信其為真實之程度，始得據為有罪
    之認定，若其關於被告是否犯罪之證明未能達此程度，而有合理懷疑之存在，致
    使無從形成有罪之確信，根據「罪證有疑，利於被告」之證據法則，即不得遽為
    不利被告之認定，亦有最高法院七十六年度臺上字第四九八六號判例可稽。其以
    情況證據（即間接證據）斷罪時，尤須基於該證據在直接關係上所可證明之他項
    情況事實，本乎推理作用足以確證被告有罪，方為合法，不得徒憑主觀上之推想
    ，將一般經驗上有利被告之其他合理情況逕予排除，此觀諸最高法院三十二年上
    字第六七號自明。所謂認定犯罪事實之證據，係指足以認定被告確有犯罪行為之
    積極證據而言，苟未能發現相當證據，或證據不足為不利於被告事實之認定時，
    即應為有利於被告之認定，更不必有何有利之證據，亦不能以推測或擬制之方法
    ，以為裁判基礎（最高法院二十九年上字第三一○五號、四十年台上字第八六號
    、五十六年度台上字第八○七號判例意旨參照）。又告訴人所訴事實，不能證明
    其係實在，對於被訴人為不起訴處分確定者，是否構成誣告罪，尚應就其有無虛
    構誣告之故意以為斷，並非當然可以誣告罪相繩（五十九年臺上字第五八一號判
    例參照）。
三、自訴人認被告甲○○有誣告之犯行，係以證人陳素珍、劉明忠、陳仁秀之證述及
    臺灣宜蘭地方法院檢察署檢察官以九十一年度偵字第三四二七號對被告甲○○告
    訴其該部分恐嚇犯行為不另為不起訴處分為其論據。訊據被告甲○○堅決否認誣
    告之犯行，辯稱：我沒有誣告他，自訴人確實有恐嚇我等語。
四、經查：
（一）被告與自訴人確曾於九十一年八月十一日因故爭執，而有互相傷害之情事，並
      經判決確定，經原審法院調閱九十二年度易字第二二三號卷宗核閱屬實，且有
      該案判決在卷可稽（原審卷七五至八十頁），而被告與自訴人干服判決，均未
      上訴，此亦經被告及自訴人陳明在卷。而被告於該案進行中，曾於九十二年一
      月一日向臺灣宜蘭地方法院檢察署檢察官提出告訴狀陳明自訴人以「我家有錢
      有勢且弟弟是甲級流氓且有很多親戚當警察，管你怎樣告都沒用，大家日後走
      著瞧」等語而為恐嚇之告訴，此經自訴人述明在卷，亦為被告所自承，足見被
      告確曾以上開言詞向檢察官提出恐嚇之告訴無誤。
（二）被告與自訴人發生爭執之際，證人陳素珍在場，此經證人陳素珍到庭結證稱：
      當時自訴人罵被告是為了車的事情，他說被告要怎麼死都不知道等語明確（原
      審卷六八頁即同法院九十二年十月二十二日審理筆錄參照），核與被告所陳情
      節相符，顯見被告與自訴人爭執之際，自訴人確曾以「被告要怎麼死都不知道
      」等語與被告發生口角爭紛，縱證人陳素珍、陳仁秀等於原審證述並未聽聞自
      訴人向被告恐嚇「我家有錢有勢且弟弟是甲級流氓且有很多親戚當警察，管你
      怎樣告都沒用，大家日後走著瞧」等語，然依當時被告與自訴人二人爭執不下
      ，並動手互毆之混亂情形下，證人陳素珍、陳仁秀等是否有可能將被告與自訴
      人間所爭執之所有言詞均聽聞清晰，實屬有疑。且依被告於前案告訴之內容觀
      之，縱自訴人確有對被告為上開「管你怎樣告都沒用，大家日後走著瞧」等語
      ，其內容亦與恐嚇之性質有違，法律上尚不足以認定有恐嚇之犯行，自難認被
      告於前案告訴之事實即該當於恐嚇罪之要件，且臺灣宜蘭地方法院檢察署檢察
      官於前案偵查後，對於被告對自訴人恐嚇告訴部分不另為不起訴處分，其不另
      為不起訴處分之原因係因證據不足所致，既難認被告有虛構誣告之故意，依上
      揭說明亦不能僅憑檢察官為不起訴處分，即謂被告自始即有誣告之犯意甚明。
      至自訴人聲請本院傳訊其配偶作證云云，因兩造互毆時之現場混亂，自訴人亦
      有對被告說上開言語等情，既如前述，微論自訴人聲請訊問其妻證明，難免偏
      頗之虞，且所欲證明者係自訴人未講前開恐嚇之語，非但難期公平，且亦不足
      以推翻當時因現場混亂及兩造有上開行為舉動各情，而得認定被告有虛構誣告
      之故意至明，是核無傳訊之必要，併此敘明。
（三）綜上所述，自訴人於案發當日是否有對被告為上開言詞，因雙方各執一詞，且
      亦未有證人在場聽聞而尚難證明其實，惟並不能以此而推認被告前案恐嚇之告
      訴即係基於誣告之故意而為之，則自訴人所舉之證據不足以證明被告犯誣告罪
      之故意。至證人俞文竹固於原法院到庭結證稱：當時兩造在家門口爭吵，因為
      我勸說不行，才請他們到派出所做筆錄受理，到派出所，兩造還在爭吵，說要
      互控傷害告訴，但是沒有任何一方提出什麼另外的告訴等語明確，惟其僅能證
      明被告與自訴人確有互相爭執之事，對於自訴人是否恐嚇被告，或被告是否誣
      告自訴人之事實，均無從為證明，故其證詞無從為對被告有利或不利之證明，
      附此敘明。此外，本院復查無其他積極證據證明被告確有自訴人所指之犯行，
      揆諸前揭說明，既無積極證據證明被告有誣告犯行，依法應為無罪判決之諭知
      。
五、原審以被告之犯罪不能證明，而諭知其無罪之判決，認事用法均無不合。自訴人
    上訴論旨，猶執陳詞，指摘原判決不當，核無理由，自應予以駁回。
據上論結、應依刑事訴訟法第三百六十八條，判決如主文。
中　　　華　　　民　　　國　　九十三　　年　　　一　　　月　　 十九 　　日
                              臺灣高等法院刑事第四庭
                                  審判長法  官  蔡  永  昌
                                        法  官  蔡  國  在
                                        法  官  李  英  豪
右正本證明與原本無異。
自訴人如不服本判決，應於收受送達後十日內向本院提出上訴書狀，其未敘述上訴之
理由者並得於提起上訴後十日內向本院補提理由書（均須按他造當事人之人數附繕本
）。
被告不得上訴。
                                        書記官  鄭  信  昱
中　　　華　　　民　　　國　　九十三　　年　　　一　　　月　　二十七　　日
